【裁判字號】    92,交上易,201
【裁判日期】    920715
【裁判案由】    過失傷害
【裁判全文】
臺灣高等法院刑事判決                          九十二年度交上易字第二０一號
    上  訴  人  臺灣臺北地方法院檢察署檢察官
    被      告  甲○○
右上訴人因被告過失傷害案件，不服臺灣臺北地方法院九十一年度交易字第二九一號
，中華民國九十二年四月十日第一審判決（起訴案號：臺灣臺北地方法院檢察署九十
一年度調偵字第二十四號），提起上訴，本院判決如左：
    主      文
上訴駁回。
    事      實
一、甲○○於民國九十年十一月十六日上午九時三十分許，騎乘車牌號碼ＫＦＢ─七
    一０號重型機車，沿臺北市○○路二四四巷由南向北方向行駛，行經該路段二十
    號前，原應注意車前狀況，隨時採取必要之安全措施，且遵守道路交通標誌、標
    線、號誌之指示，而當時天氣晴、日間自然光線、視距良好、停車場附近市區○
    ○道路乾燥、平直、無缺陷及障礙，依其智識、能力又無不能注意之情事，詎甲
    ○○竟違反該路段限速每小時三十公里之交通標誌指示，且疏未注意車前狀況，
    貿然以時速三十至四十公里速度行駛，適有行人乙○擬自臺北市○○路二四四巷
    二十號對面環河快速道路下停車場外網狀線邊緣由西向東方向穿越臺北市○○路
    二四四巷，亦疏未注意行人在未設有行人穿越道亦非禁止穿越之路段穿越道路時
    ，應注意左右無來車，始可小心迅速穿越，貿然逕行穿越道路，甲○○見狀閃避
    不及，所乘機車遂撞及乙○，乙○因而倒地，受有頸脊髓神經傷害、顏面七乘五
    公分擦傷、雙側上肢輕癱、雙側下肢癱瘓、右腳踝骨折之傷勢，雖經手術、住院
    治療，上肢仍輕癱，下肢肌肉完全無力，達坐、立及自行移動均困難之程度。甲
    ○○於肇事後，於警員前往現場、醫療院所處理時，不逃避接受裁判而當場向警
    員自首、承認為肇事人而願接受裁判。
二、案經乙○訴請臺灣臺北地方法院檢察署檢察官聲請簡易判決處刑，經臺灣臺北地
    方法院臺北簡易庭認不宜以簡易判決處刑，移由臺灣臺北地方法院刑事庭依普通
    程序審理。
    理      由
一、訊據被告甲○○固不否認於右揭時間騎乘車牌號碼ＫＦＢ─七一０號重型機車，
    以三、四十公里時速沿臺北市○○路二四四巷由南向北方向行駛，行經該路段二
    十號前，撞及自臺北市○○路二四四巷二十號對面環河快速道路下停車場由西向
    東方向穿越臺北市○○路二四四巷之告訴人乙○，致告訴人受有頸脊髓神經傷害
    、顏面七乘五公分擦傷、雙側上肢輕癱、雙側下肢癱瘓、右腳踝骨折之傷勢，雖
    經手術、住院、復健治療，上肢仍輕癱，下肢肌肉完全無力，達坐、立及自行移
    動均困難之程度等情，惟辯稱：其已注意車前狀況，曾發現告訴人在路旁，但告
    訴人突然步行至路中，其乃閃煞不及而撞及之，又伊並非業務過失傷害云云。
二、經查：
（一）本件被告於九十年十一月十六日上午九時三十分許，騎乘車牌號碼ＫＦＢ─七
      一０號重型機車，沿臺北市○○路二四四巷由南向北方向行駛，行經該路段二
      十號前，疏未依該路段限速每小時三十公里之交通標誌指示及注意車前狀況，
      貿然超速行駛，適告訴人乙○擬自臺北市○○路二四四巷二十號對面環河快速
      道路下停車場外網狀線邊緣由西向東方向穿越臺北市○○路二四四巷，亦疏未
      注意行人在未設有行人穿越道亦非禁止穿越之路段穿越道路時，應注意左右無
      來車，始可小心迅速穿越，貿然逕行穿越，被告見狀閃避不及，所乘機車遂撞
      及告訴人，告訴人因而倒地，受有頸脊髓神經傷害、顏面七乘五公分擦傷、雙
      側上肢輕癱、雙側下肢癱瘓、右腳踝骨折之傷勢，雖經手術、住院治療，上肢
      仍輕癱，下肢肌肉完全無力，達坐、立及自行移動均困難程度之事實，業據告
      訴人乙○於警訊及本院審理中指述歷歷，核與臺北市政府警察局萬華分局交通
      分隊道路交通事故調查報告表、談話紀錄表、補充資料表、現場照片、車輛照
      片、驗傷診斷書所載相符，除被告有無注意車前狀況，並隨時採取必要安全措
      施，以及其車速究為若干外，亦經被告自承無訛；而當時天氣晴、日間自然光
      線、視距良好、停車場附近市區○○道路乾燥、平直、無缺陷及障礙，依被告
      之智識、能力又無不能注意之情事，亦據臺北市政府警察局市政府警察局萬華
      分局交通分隊據報處理之員警觀察、記載明確，有臺北市政府警察局萬華分局
      道路交通事故調查報告表附卷可稽；告訴人當日受有頸脊髓神經傷害、顏面七
      乘五公分擦傷、雙側上肢輕癱、雙側下肢癱瘓、右腳踝骨折之傷勢，雖經手術
      、住院治療，上肢仍輕癱，下肢肌肉完全無力，達坐、立及自行移動均困難之
      程度一節，並經本院職權函告訴人就診之臺北市立仁愛醫院查證明確，有臺北
      市立仁愛醫院北市仁醫歷字第０九二六０一九三四００號覆函及驗傷診斷書在
      卷可考。
（二）被告雖辯稱其已注意車前狀況，曾發現告訴人在路旁，但告訴人突然步行至路
      中，其乃閃煞不及而撞及之云云，然本件被告所乘機車撞及告訴人之處在臺北
      市○○路二四四巷南向北方向道路中央、距道路西側停車場外網狀線邊緣約四
      ‧七公尺、距道路東側路面邊緣約四‧一公尺，此觀臺北市政府警察局萬華分
      局交通分隊道路交通事故調查報告表所載被告車輛煞車痕終點位置自明，又被
      告當日遲至所乘車輛距離告訴人僅一公尺處始為煞停之必要安全措施，前述卷
      附道路交通事故調查報告表亦繪載明確，參諸告訴人當日係步行而非奔跑穿越
      道路，此迭經告訴人供述翔實，且為被告所不爭執，被告所乘車輛竟仍於告訴
      人自道路西側網狀線邊緣步行四‧七公尺至道路中央後，始於距離告訴人約一
      公尺處發現告訴人，因閃煞不及而撞及告訴人，其未注意車前狀況致不能及早
      發現告訴人穿越道路而為減速、閃避等必要安全措施，殆無疑義。
（三）按道路交通安全規則所用「汽車」指在道路上不依軌道或電力架線而以原動機
      行駛之車輛（包括機器腳踏車）；前項第一款所指之汽車，如本規則同一條文
      或相關條文就機器腳踏車另有規定者，係指除機器腳踏車以外四輪以上之車輛
      ；駕駛人駕駛汽車，應遵守道路交通標誌、標線、號誌之指示；行車速度，依
      標誌或標線之規定；汽車行駛時，駕駛人應注意車前狀況，並隨時採取必要之
      安全措施；行人在未設有行人穿越道亦非禁止穿越之路段穿越道路時，應注意
      左右無來車，始可小心迅速穿越，道路交通安全規則第二條第一項第一款、第
      二項、第九十條、第九十三條第一項、第九十四條第三項、第一百三十四條第
      五款定有明文。本件被告於九十年十一月十六日上午九時三十分許，騎乘車牌
      號碼ＫＦＢ─七一０號重型機車沿臺北市○○路二四四巷由南向北方向行駛，
      行經該路段二十號前，當時天氣晴、日間自然光線、視距良好、停車場附近市
      區○○道路乾燥、平直、無缺陷及障礙，依其智識、能力又無不能注意情事，
      前已述及，被告竟違反該路段限速每小時三十公里之交通標誌指示，貿然以時
      速三十至四十公里速度行駛，且疏未注意車前狀況，適告訴人乙○擬自臺北市
      ○○路二四四巷二十號對面環河快速道路下停車場外網狀線邊緣由西向東方向
      穿越臺北市○○路二四四巷，亦疏未注意行人在未設有行人穿越道亦非禁止穿
      越之路段穿越道路時，應注意左右無來車，始可小心迅速穿越，貿然逕行穿越
      道路，被告見狀閃避不及，所乘機車遂撞及告訴人，致告訴人倒地，受有頸脊
      髓神經傷害、顏面七乘五公分擦傷、雙側上肢輕癱、雙側下肢癱瘓、右腳踝骨
      折之傷勢，雖經手術、住院治療，上肢仍輕癱，下肢肌肉完全無力，達坐、立
      及自行移動均困難之程度，被告有違反道路交通標誌指示、未注意車前狀況之
      過失甚明，且其過失行為與告訴人之傷害間，有相當因果關係。告訴人雖亦有
      疏未注意行人在未設有行人穿越道亦非禁止穿越之路段穿越道路時，應注意左
      右無來車，始可小心迅速穿越之過失，業如前述，但告訴人之過失並不能減免
      被告之過失。
（四）則本件事證已臻明確，被告所辯委無可採，其犯行已堪認定，應依法論科。
三、告訴人乙○因本件事故受有頸脊髓神經傷害、顏面七乘五公分擦傷、雙側上肢輕
    癱、雙側下肢癱瘓、右腳踝骨折之傷勢，雖經手術、住院治療，上肢仍輕癱，下
    肢肌肉完全無力，達坐、立及自行移動均困難之程度，前業提及，依刑法第十條
    第四項第六款之規定，應屬重傷害，是核被告所為，係犯刑法第二百八十四條第
    一項後段因過失傷害人致重傷罪。被告於肇事後，警員前往現場及醫療院所處理
    時，不逃避接受裁判而當場向警員自首、承認為肇事人而願接受裁判，此經本院
    職權查明，有臺北市政府警察局交通警察大隊自首調查報告表可參，被告對於有
    權偵查犯罪之機關尚不知犯罪事實及犯罪人之前自首而願接受裁判，應依刑法第
    六十二條前段之規定減輕其刑。原審適用刑法第二百八十四條第一項後段、第六
    十二條前段、第四十一條第一項前段，罰金罰鍰提高標準條例第一條前段、第二
    條，爰審酌被告並無前科、素行良好，有臺灣高等法院被告全國前案紀錄表可佐
    ，犯後坦承部分犯行、非無悔意，但自事故發生迄今已近一年半猶未賠償告訴人
    所受損害，告訴人所受傷害非輕，惟告訴人就本件事故之發生亦有過失等一切情
    狀，量處處有期徒刑陸月，並諭知如易科罰金之折算標準，以資懲儆。經核認事
    用法均無不合，檢察官上訴意旨雖以被告是市場調查員，以機車為交通工具，係
    犯業務過失致重傷罪嫌，又被告過失情節重大，告訴人受傷嚴重，被告偵審中未
    能坦承犯行，事後拒不賠償，原審量刑太輕云云。惟查被告雖偶而騎機車外出訪
    問客戶，但其主要業務為在公司從事資料列印、電話訪問及審核問卷等工作。業
    經其公司負責人李博森於本院證述屬實，核與被告所辯相符。是被告騎機車尚難
    認為是其經常性業務，自不能論以業務過失致重傷罪，又原審審酌被告素行、犯
    後坦承部分犯行，告訴人所受傷害非輕等情，所為量刑並未過輕。本院另審酌被
    告雖未賠償，惟被害人已依法申請交通事故特別補償金新臺幣壹佰壹拾柒萬元，
    並由財團法人汽車交通事故特別補償基金代位向被告起訴獲得被告應償還上開金
    額之勝訴判決，有臺灣板橋地方法院九十一年度保險字第二０號判決影本附卷可
    查。是被告即負有該款項之付款責任，且被告亦於本院表示願再付出三十萬元予
    被害人，亦具誠意，而告訴人則請求上千萬元致無法和解等情。因認檢察官之上
    訴為無理由，應予以駁回。
據上論斷，應依刑事訴訟法第三百六十八條，判決如主文。
本案經檢察官郭弘佑到庭執行職務。
中      華      民      國    九十二    年      七      月     十五     日
                              臺灣高等法院刑事第十一庭
                                    審判長法  官  楊  照  男
                                          法  官  陳  炳  彰
                                          法  官  王  詠  寰
右正本證明與原本無異。
不得上訴。
                                          書記官  陳  媛  容
中      華      民      國    九十二    年      七      月     十五     日
附錄：本案論罪科刑法條全文
刑法第二百八十四條
（過失傷害罪）
因過失傷害人者，處六月以下有期徒刑、拘役或五百元以下罰金，致重傷者，處一年
以下有期徒刑、拘役或五百元以下罰金。
從事業務之人，因業務上之過失傷害人者，處一年以下有期徒刑、拘役或一千元以下
罰金，致重傷者，處三年以下有期徒刑、拘役或二千元以下罰金。


司法院資訊處製作；財團法人民間司法改革基金會備份。
